【裁判字號】    98,台上,7693
【裁判日期】    981217
【裁判案由】    妨害秘密
【裁判全文】
最高法院刑事判決            九十八年度台上字第七六九三號
上  訴  人  甲  ○
選任辯護人  羅明通律師
            陳彥任律師
            蔡世祺律師
上列上訴人因妨害秘密案件，不服台灣高等法院中華民國九十六
年十一月八日第二審判決（九十六年度上訴字第六一六號，起訴
案號：台灣台北地方法院檢察署九十五年度偵字第四０六五號）
，提起上訴，本院判決如下：
    主  文
原判決撤銷，發回台灣高等法院。
    理  由
本件原判決認定：上訴人甲○係「香港商壹傳媒出版有限公司」
負責人，並擔任該公司所發行「壹週刊」雜誌總編輯，職司「壹
週刊」所刊文章內容之查證、審稿、照片挑選及是否刊載、設定
內文標題、封面等決策工作。緣「壹週刊」攝影記者謝鈞陶及該
週刊真實姓名年籍不詳之記者二人及司機一人，共同基於意圖販
賣而無故以照相、錄影竊錄他人非公開活動之犯意聯絡，於民國
九十年八月四日晚間至翌日上午，未經徐熙娣、柳翰雅、陳純甄
、范曉萱等人事先同意，即無故接續以照相機拍照及攝影機攝影
等方式，竊錄徐熙娣、柳翰雅、陳純甄、范曉萱與友人在台北市
北投區○○路二五六號別墅內聚會之非公開活動照片及錄影帶，
拍得後攜回「壹週刊」雜誌社，上訴人明知上開照片及錄影帶內
含謝鈞陶等四人意圖販賣而無故以照相、錄影竊錄他人非公開活
動之內容，仍與該四人共同基於販賣上開內容之犯意聯絡，由上
訴人將上開照片及錄影帶交付並指示而利用無犯罪故意之「壹週
刊」編輯人員林佩誼、賴志芳、沙儷伶（均另經檢察官為不起訴
處分），在該週刊第十一期封面，以「小Ｓ（即徐熙娣）阿雅（
即柳翰雅）范曉萱、陳純甄露天搖頭性愛派對」為標題，並在內
文第十頁至第十七頁以「獨家直擊」之方式，刊載該等照片及錄
影帶擷取之靜態畫面共三十三幀（起訴書誤載為四十三幀，經公
訴檢察官以補充理由書更正為三十五幀，惟該期「壹週刊」封面
與目錄之照片為同一幀，補充理由書亦屬誤載），且佐以「八月
四日的週末夜晚……卻有一群年輕人正在舉辦放蕩的搖頭派對。
這群人正是平時形象良好的青少年偶像─小Ｓ、阿雅、范曉萱和
撞球選手陳純甄。四女六男在獨棟別墅裡裡外外的舉止，活像是
一齣肉慾橫流的劇碼，小Ｓ當街抓狂、阿雅放膽縱慾，陳純甄更
是演出露天春宮」等文字說明，再利用不知情之印刷人員數人（
無證據證明係屬兒童或少年），於同年月八日將該期「壹週刊」
印刷成冊後，於是日晚間至翌（九）日上午，利用不知情之經銷
體系人員（無證據證明係屬兒童或少年），將該期「壹週刊」配
銷至各販賣據點，並自九十年八月九日起接續販賣予不特定社會
大眾閱讀，以此方式販賣上開由謝鈞陶等四人意圖販賣而無故以
照相、錄影竊錄他人非公開活動之內容，共計出售近二十七萬冊
等情。因將第一審之科刑判決撤銷，改判仍論處上訴人共同明知
為意圖販賣而無故以照相、錄影竊錄他人非公開活動之內容而販
賣罪刑（處有期徒刑四月，如易科罰金，以銀元三百元即新台幣
九百元折算一日；減為有期徒刑二月，如易科罰金，以銀元三百
元即新台幣九百元折算一日）。固非無見。
惟查：（一）被告之同事或下屬所為對被告有利之證言，其證明
力如何﹖審理事實之法院雖有自由判斷之權，但其自由判斷職權
之行使，仍須受論理法則及經驗法則之支配；有特殊情誼關係者
之證言，縱然其憑信性有時較為薄弱，但非當然無證據能力，被
告之同事或下屬，尤無不得為證人或其證言無證據能力不得採取
之證據法則。原判決就證人黎慕慈、蔡宜謀於原審所為有利於上
訴人之證述，不說明有何具體瑕疵，僅以渠二人係上訴人之下屬
，即謂所證均屬迴護之詞，皆非真實（見原判決正本第五頁第二
五行至二七行），此項自由判斷職權之行使，顯與論理法則有違
。（二）除刑事訴訟法有特別規定外，未受請求之事項予以判決
者，其判決當然為違背法令，為該法第三百七十九條第十二款所
明定。本件經檢察官提起公訴之初，起訴書之犯罪事實欄雖記載
：「『壹週刊』第十一期封面，以『小Ｓ（即徐熙娣）阿雅（即
柳翰雅）范曉萱陳純甄露天搖頭性愛派對』為標題，不但在內文
第十頁以『獨家直擊』之方式，刊載該四十三張照片……，以此
方式散布、販賣無故以照相方式竊錄他人非公開活動內容之照片
……」，惟於第一審審理時，檢察官於其提出之補充理由書內就
上訴人夥同謝鈞陶、「壹週刊」另二名記者及司機等人所販賣之
無故以照相、錄影竊錄他人非公開活動之照片張數，已更正為三
十五張（見第一審卷第一八五頁、第一八六頁），原審就經檢察
官更正後之系爭三十五張照片究係指卷內那幾張照片而言，未予
究明，致檢察官起訴範圍不明，已有未洽；又原判決除就卷內三
十三張照片，認定係謝鈞陶及「壹週刊」真實姓名年籍不詳之記
者二人、司機一人，共同基於意圖販賣而無故以照相、錄影竊錄
他人非公開活動之犯意聯絡，未經徐熙娣、柳翰雅、陳純甄、范
曉萱及渠等友人事先同意，無故接續以照相機拍照及攝影機攝影
等方式，竊錄渠等在台北市○○區○○路二五六號別墅內聚會之
非公開活動照片，而上訴人明知該等照片及錄影帶內含謝鈞陶等
四人意圖販賣而無故以照相、錄影竊錄他人非公開活動之內容，
仍與該四人共同基於販賣上開內容之犯意聯絡，以刊登於該週刊
第十一期內之方式，予以販賣等情；而論上訴人以明知為意圖販
賣而無故以照相、錄影竊錄他人非公開活動之內容而販賣罪名外
，另就該週刊第十一期第十一頁左側照片四幀、第十三頁左上角
之照片一幀、第十六頁上排之照片三幀等共計八張照片，則認被
拍攝之人係身處公開之公共場所，該活動屬公開之活動，上訴人
雖有販賣上開內容之行為，仍不構成八十八年四月二十一日增訂
公布之刑法第三百十五條之二第三項之罪；乃就該部分於理由內
敘明不另為無罪之諭知。惟以上訴人經判決有罪部分之照片三十
三張與前揭不另為無罪諭知之照片八張合計，共計四十一張，顯
已逾越檢察官所提補充理由書內更正後之照片張數，原審就逾越
檢察官起訴範圍之上揭照片為裁判（該等逾越起訴範圍部分，究
係已經判決有罪抑或經敘明不另為無罪諭知，因起訴範圍不明，
本院無從判斷），顯有未受請求之事項予以判決之違法。（三）
上引原判決事實認定及其理由說明：「上訴人於該期之先後配銷
販賣舉動，密切無法分割，依一般社會健全觀念及在刑法評價上
，每次行為不具獨立性，應為接續犯之類型」；如若俱屬無誤，
似意指上訴人係以一接續之販賣行為，販賣明知為意圖販賣而無
故以照相、錄影竊錄徐熙娣、柳翰雅、陳純甄、范曉萱及渠等友
人非公開活動之內容（即系爭照片）。而八十八年四月二十一日
增訂公布之刑法第三百十五條之二第三項之罪，其立法本旨除在
保護社會善良風氣，乃就危害社會善良風氣之行為，施以刑事制
裁外，同時亦在保障被照相或竊錄、竊聽者之隱私權；則上訴人
以一接續之販賣行為，同時侵害徐熙娣、柳翰雅、陳純甄、范曉
萱及渠等友人之隱私權，於法律上應如何論斷﹖是否有想像競合
犯法則之適用﹖原判決未予審認、說明，自屬理由不備。以上，
或係上訴意旨所指摘，或屬本院得依職權調查之事項，應認原判
決有撤銷發回更審之原因。
據上論結，應依刑事訴訟法第三百九十七條、第四百零一條，判
決如主文。
中    華    民    國  九十八  年   十二   月   十七   日
                      最高法院刑事第七庭
                          審判長法官  林  永  茂
                                法官  吳  昆  仁
                                法官  蘇  振  堂
                                法官  蕭  仰  歸
                                法官  林  立  華
      本件正本證明與原本無異
                                      書  記  官
中    華    民    國  九十八  年   十二   月  二十四  日
                                                      Ｅ


司法院資訊處製作；財團法人民間司法改革基金會備份。
